【裁判字號】    97,聲,1479
【裁判日期】    971208
【裁判案由】    返還擔保金
【裁判全文】
臺灣臺南地方法院民事裁定              97年度聲字第1479號
聲  請  人  荷商荷蘭銀行股份有限公司台北分公司
法定代理人  乙○○
代  理  人  甲○○
相  對  人  黃宥霖即東霖工程行
上列當事人間聲請返還擔保金事件，本院裁定如下：
    主  文
本院九十三年度存字第二四一三號擔保提存事件聲請人所提存之
擔保金新臺幣壹拾肆萬柒仟壹佰零捌元，准予返還。
聲請程序費用由相對人負擔。
    理  由
一、本件聲請人原係臺東區中小企業銀行，經申請許可業於民國
    96年 9月22日起，由荷商荷蘭銀行股份有限公司台北分公司
    概括承受臺東區中小企業銀行資產、負債及營業並繼續營業
    ，此有行政院金融監督管理委員會96年9月6日金管(五)字第09
    600365700號函1件附卷可稽，合先敘明。
二、次按訴訟終結後，供擔保人證明已定20日以上之期間，催告
    受擔保利益人行使權利而未行使，或法院依供擔保人之聲請
    ，通知受擔保利益人於一定期間內行使權利並向法院為行使
    權利之證明而未證明者，法院應依供擔保人之聲請，以裁定
    命返還其提存物，民事訴訟法第 104條第1項第3款定有明文
    。至所謂訴訟終結，在因假扣押或假處分所供擔保之情形，
    因該擔保係為保障受擔保利益人因不當假扣押或假處分所受
    損害而設，倘執行法院已依假扣押或假處分裁定實施假扣押
    或假處分之執行，則在供擔保人撤回假扣押或假處分之執行
    前，受擔保利益人所受損害仍可能繼續發生，損害額既未確
    定，自無強令其行使權利之理。故在假扣押或假處分所供之
    擔保，供擔保人依民事訴訟法第 106條準用同法第104條第1
    項第 2款規定，聲請以裁定命返還其擔保金之場合，必供擔
    保人已撤回假扣押或假處分之執行，始得謂與民事訴訟法第
    104條第1項第2款所定之「訴訟終結」相當，最高法院 86年
    度台抗字第53號裁判意旨可資參照。又參酌立法意旨及實務
    見解，條文所謂「訴訟終結」宜從廣義解釋，包括執行程序
    終結在內。
三、本件聲請意旨略以：聲請人即原債權人台東區中小企業銀行
    股份有限公司於 96年9月22日已由荷商荷蘭銀行股份有限公
    司台北分公司概括台東區中小企業銀行股份有限公司承受資
    產、負債及營業。原債權人台東區中小企業銀行股份有限公
    司與相對人間清償借款事件，原債權人台東區中小企業銀行
    股份有限公司為保全其請求，前遵臺灣臺南地方法院93年度
    裁全字第4174號假扣押民事裁定，為擔保相對人假扣押所受
    之損害，曾提供新臺幣147,108元為擔保金，並以鈞院 93年
    度存字第2413號提存事件提存後，聲請鈞院以93年度執全字
    第2142號假扣押執行相對人所有財產在案（併入鈞院93年度
    執全字第1355號）。茲因聲請人已於97年 1月15日具狀聲請
    撤回上開假扣押之執行，業經鈞院以97年 4月21日南院雅93
    執全真字第2142號函通知撤銷併案，並聲請鈞院以97年度聲
    字第1027號裁定催告受擔保利益人即相對人於裁定送達後20
    日內，就前揭假扣押執行所受之損害，向聲請人行使權利，
    該裁定已於97年10月16日確定，惟相對人迄今仍未行使，爰
    依法聲請返還擔保金等語。
四、經查，聲請人主張之上開事實，業據其提出行政院金融監督
    管理委員會96年 9月6日金管(五)字第09600365700號函、提存
    書、撤銷假扣押民事裁定及裁定確定證明書之影本各一份為
    證，並經本院依職權調閱上開93年度存字第2413號提存事件
    、93年度裁全字第4174號假扣押事件、93年度執全字第2142
    號假扣押執行事件、97年度聲字第1027號催告限期行使權利
    事件等卷宗審核屬實。又查，亦無相對人對聲請人於本院有
    行使權利請求損害之訴訟，有本院民事紀錄科查詢表一份附
    卷可稽。從而，聲請人提起本件聲請，請求返還擔保金，核
    與前揭民事訴訟法第104條第1項第 3款之規定相符，自應准
    許。
五、依民事訴訟法第95條、第78條，裁定如主文。
中    華    民    國    97    年    12    月    8     日
                  民事第一庭    法  官  蔡美美
上為正本係照原本作成。
如對本裁定抗告須於裁定送達後10日內向本院提出抗告狀，並應
繳納抗告費新台幣1000元
中    華    民    國    97    年    12    月    8     日
                                書記官  謝明達


司法院資訊處製作；財團法人民間司法改革基金會備份。
